臺灣臺北地方法院民事判決　　　　　　　 94年度訴字第961號
原　　　告　己○○
　　　　　　庚○○
　　　　　　丁○○
　　　　　　戊○○
　　　　　　陳新民
　　　　　　陳翠鳳
　　　　　　陳翠琴
共同
訴訟代理人　莫詒文律師
複代理人　　彭建寧律師
共同
訴訟代理人　謝欣怡律師
被　　　告　新興資產管理股份有限公司
法定代理人　乙○○
　　　　　　　　　　　　樓
訴訟代理人　甲○○
訴訟代理人　丙○○
上列當事人間第三人異議之訴事件，本院於民國64年7月11日言
詞辯論終結，判決如下：
    主  文
原告之訴駁回。
訴訟費用由原告負擔。
    事實及理由
甲、程序方面：
一、按公同共有財產權之處分及其他之權利行使，依民法第831
    條準用同法第828條第2項規定，應得公同共有人全體之同意
    。本件原告原為陳王金燕以其得被繼承人陳國定全體繼承人
    之同意以公同共有之遺產提起本件訴訟，惟迄本件言詞辯論
    終結前均未提出包括繼承人全體即己○○、庚○○、丁○○
    、戊○○、陳新民、陳翠鳳、陳翠琴之同意，惟訴訟進行中
    原告陳王金燕死亡，陳王金燕與陳國定相同之全體繼承人均
    聲明承受訴訟，原告提起本件訴訟之當事人適格，合先敘明
    。
二、原告原起訴聲明請求本院就93年度執字第35537號強制執行
    案件，就原告全體繼承人公同共有之台北市○○路○段222巷
    9號5樓頂樓之增建部分所為之查封之強制執行程序應予撤銷
    ，嗣前開增建物於94年4月18日拍定，因該拍定程序已不容
    法院撤銷，原告乃請求被告返還拍賣價金新台幣（下同）1,
    100,000元予原告，核屬因情事變更而以他項聲明代最初之
    聲明，依民事訴訟法第255條第1項第4款之規定，為合法訴
    之變更，應予准許。
乙、實體方面：
一、原告起訴主張：台北市○○路○段222巷9號5樓頂樓之增建部
    分（下稱系爭增建物），係由訴外人陳國定出資建築，該增
    建物為獨立建物並非從物，因而陳國定為該增建物之所有權
    人，陳國定死亡後由全體繼承人即其配偶陳王金燕、其子女
    陳新民、己○○、庚○○、丁○○、戊○○、陳翠鳳及陳翠
    琴等人共同繼承，陳王金燕嗣於94年1月25日死亡，因此系
    爭增建物應由原告共同繼承，且未辦理分割，為原告公同共
    有，惟臺灣臺北地方法院93年度執字第35537號強制執行案
    件，誤將系爭增建物認定為陳新民個人所有，並予查封，以
    1,100,000元拍定，被告並無法律上之理由得以收受該拍定
    價額等語。爰聲明：被告應給付原告1,100,000元，及自原
    告民事準備書(一)狀送達被告翌日起至清償日止，按年息百分
    之5計算之利息。
二、被告則以：當時是以原告即執行債務人陳新民之財產查封，
    且拍定後被告尚未領到案款等語資為置辯。並聲明：原告之
    訴駁回。
三、查原告主張台北市○○路○段222巷9號5樓頂增建部分，經被
    告以原告陳新民之財產聲請本院以93年度35537號強制執行
    ，該增建物連同台北市○○路○段222巷9號5樓之建物均於94
    年4月18日拍定，其中該增建物之拍定價格為1,100,000元等
    情，為被告所不爭，自堪信為真實。原告再主張該增建物非
    該執行案件之債務人陳新民所有，而係陳國定出資興建並所
    有等情，則為被告所否認。故本件所應審酌者乃該頂樓增建
    物是否為陳國定所有？依民事訴訟法第277條第1項前段規定
    ，當事人主張有利於己之事實者，就其事實有舉證之責任。
    原告既主張系爭增建物為其被繼承人陳國定所有，自應就此
    有利之事實負舉證之責。查原告舉證人辛○○證明系爭增建
    物為陳國定出資，然據證人辛○○到庭證稱：「（法官問：
    系爭建物增建部分是否你去做的？）陳新民在大同當監工，
    找我去做的。陳新民父親告訴我要如何施工，我只作鐵架，
    陳新民有畫施工圖讓我作，錢是他父親付的。圍牆部分是別
    人做的。」等語，有本院94年6月14日言詞辯論筆錄可憑（
    見卷第67頁反面），依證人辛○○所言，僅可證明該增建物
    有關鐵架部分係陳國定出資。次查，系爭增建物於本院執行
    查封時，據在場人即陳新民之配偶吳修束當場稱該增建物亦
    為自用，然未言及該增建物係非執行債務人陳新民所有等情
    ，有本院93年度執字第35537號93年11月4日查封筆錄影本可
    憑（見卷第47-48頁），而被告主張查封時僅陳新民太太及
    其子在場，該增建物部分係由陳新民之子居住等語（見卷67
    頁反面），且為原告所不爭，再參諸前述證人辛○○所述系
    爭增建物由原告陳新民繪製施工圖，是系爭增建物之搭蓋乃
    由原告陳新民統疇處理，且由原告陳新民找人前來施作，事
    後並由陳新民配偶及其子居住使用，且於查封時亦未見陳新
    民之配偶主張該增建物非陳新民所有，亦即從系爭增建物之
    搭蓋、使用均由陳新民掌控中，要非陳國定僅支付系爭增建
    物之一部分即搭建鐵架之款項，即足資證明該增建物之全部
    或絕大部分係陳國定出資並取得該增建物之所有權。是原告
    主張系爭增建物為其被繼承人陳國定所有，尚未足採。
四、綜上所述，原告主張系爭增建物為其被繼承人陳國定所有，
    不足採。從而，原告依不當得利之法律關係，請求被告給付
    1,100,000元及其法定遲延利息，為無理由，應予駁回。
五、因本案事證已臻明確，兩造其餘主張陳述及所提之證據，均
    毋庸再予審酌，附此敘明。
六、訴訟費用之負擔：民事訴訟法第78條。
中　　華　　民　　國　　94　　年　　7　　月　　29　　日
                  民事第六庭    法　官　李媛媛
以上正本係照原本作成
如對本判決上訴，須於判決送達後20日內向本院提出上訴狀
中　　華　　民　　國　　94　　年　　7　　月　　29　　日
                    　　　　　　書記官　林秀妙
